【裁判字號】    92,聲判,52
【裁判日期】    920519
【裁判案由】    聲請交付審判
【裁判全文】
臺灣高雄地方法院刑事裁定                          九十二年度聲判字第五二號
    聲  請  人  乙○○
    代  理  人  沈志祥律師
    被      告  甲○○
右列聲請人因告訴被告等妨害自由案件，不服臺灣高等法院高雄分院檢察署檢察長駁
回再議之處分（九十二年度上聲議字第三三五號），聲請交付審判，本院裁定如左：
    主  文
聲請駁回。
    理  由
一、按告訴人不服上級法院檢察署檢察長或檢察總長認再議為無理由而駁回之處分者
    ，得於接受處分書後十日內委任律師提出理由狀，向該管第一審法院聲請交付審
    判；法院認為交付審判之聲請不合法或無理由者，應駁回之，刑事訴訟法第二百
    五十八條之一、第二百五十八條之三第二項前段，分別定有明文。本件告訴意旨
    略以：被告甲○○係高雄縣鳳山市鳳山國小五年四班之班導師，告訴人之子即被
    害人陳進榮係該班學童，民國九十年九月七日，被告竟於學校裡無故毆打被害人
    ，致被害人左臉受有四×○、二公分擦破傷，同年九月十三日，被告又以被害人
    不睡午覺，再予毆打，致前胸受有一×一公分腫脹之傷害，繼之於同年九月二十
    二日，告訴人之父親陳文雅送飲料至學校時，親眼目睹被告手持木板打被害人之
    手心，隨即向前阻止，因認被告甲○○涉有刑法傷害罪嫌云云。告訴人以上開事
    項向臺灣高雄地方法院檢察署提出告訴，經該署檢察官於九十二年二月二十五日
    以九十一年度偵字第二四六七二號不起訴處分書予以不起訴處分後，告訴人不服
    聲請再議，惟臺灣高等法院高雄分院檢察署檢察長仍於九十二年四月二日以九十
    二年度上聲議字第三三五號處分書駁回其再議，並於九十二年四月四日送達告訴
    人，告訴人乃於九十二年四月十四日委任律師提出理由狀向本院聲請交付審判等
    節，業經本院依職權調取臺灣高雄地方法院檢察署九十一年度偵字第二四六七二
    號及九十二年度上聲議字第三三五號卷核閱無誤，故本件聲請交付審判程序合於
    前揭規定，先予敘明。
二、本件聲請交付審判意旨略以：(一)被告涉嫌於九月七日傷害部分：被告當日並非
    於課堂上傷害被害人，而係於中午午休時間結束後，於教室後方公佈欄處，以拳
    頭毆打被害人臉部及胸部，是以檢察官認定被害人之被害時間、地點均有誤，且
    被告故意叫並非坐於後排之宋怡君作證，益可見其目的；證人黃素型之轉述為
    傳聞證據，原檢察機關作為被告不起訴之證據，實不可採；被害人之驗傷診斷
    證明書指出被害人乃係為「鈍器」所傷，然被告卻辯稱以手錶刮傷，顯與事實未
    符。(二)被告涉嫌九月十三日傷害部分：被害人前胸腫脹原係於九月七日所造成
    ，而非於九月十三日造成，已如前述；九月十三日受傷者其實係被害人之同學
    謝忠翰，而非被害人，係被害人陪同謝忠翰前往保健室敷藥治療，證人黃淑玫誤
    以為是被害人欲接受治療，遂先詢問被害人姓名，被害人據實陳述並加以記錄後
    ，證人黃淑玫再詢問被害人如何受傷時，被害人發現證人黃淑玫已誤會，遂立刻
    告知證人黃淑玫係其同學謝忠翰要接受治療，是九月十三日之護理登記表乃係出
    於偽造云云。
三、按法院於審查交付審判之聲請有無理由時，除認為告訴人所指摘不利被告之事證
    未經檢察機關詳為調查或斟酌，或不起訴處分書所載理由違背經驗法則、論理法
    則或其他證據法則，否則，不宜率予交付審判，法院辦理刑事訴訟案件應行注意
    事項第一百一十八項可資參酌。經查：
（一）本件原檢察官偵查結果以：按刑法之過失傷害罪，須行為人對被害人傷害結
      果之發生有注意防範之義務，並能注意而疏未注意始能成立，且刑法上之過失
      、指對於構成犯罪之事實，按其情節，應注意並能注意而不注意而言，且其過
      失行為與結果間，在客觀上有相當因果關係始得成立。所謂相當因果關係，係
      指依經驗法則，綜合行為當時所存在之一切事實，為客觀之事後審查，認為在
      一般情形下，在此環境，有此行為之同一條件，均可發生同一之結果者，則該
      條件即為發生結果之相當條件，行為與結果之因果關係，反之，若在一般情形
      下，有此同一條件存在，而依客觀之審查，認為不必皆發生此結果者，則該條
      件與結果並不相當，不過為偶然之事實而已，其行為與結果即無相當因果關係
      ，最高法院著有七十六年度台上字第一九二號判例可稽。被告涉嫌於九月七
      日傷害部分：證人宋怡君即五年四班學童證稱：「我坐在陳進榮後面，沒有看
      過老師打陳進榮，陳進榮每次都是都是還沒打就已哭出來，陳進榮受傷是因為
      陳進榮打瞌睡，老師抓他起來，陳進榮要閃，老師的手錶打到他」等語，核與
      被告所辯情節大致相符，是以被告當時係就陳童逾距之行為欲施以懲戒時，因
      陳童突然之閃躲動作，恰巧碰觸被告手錶而受傷，而在一般情形下，二者並無
      相當因果關係，換言之，被告所施對前揭懲戒行為，並不必然皆發生陳童閃躲
      而受傷之結果。被告涉嫌於九月十三日傷害部分：當天陳童曾因受傷至保健
      室敷藥治療，此有鳳山國小健康中心日誌影本乙份在卷可稽；依該校護士所黃
      淑玫訪談陳童所記載之健康中心日誌顯示，陳童當日主述有在校外撞傷眼部情
      形，是以陳童當日既曾有撞擊，而告訴人所提出驗傷診斷書所載前胸受有一公
      分平方之腫脹傷害情形，亦有可能為當時受撞擊時同時所受之傷害，況所受一
      公分平方之腫脹傷勢，因外裹衣物關係，若無患者自述，實難即時發現，是以
      其傷害究如何造成，尚非無疑，然該診斷證明書僅可證明被害人受有如診斷書
      上所載之傷，並無法據為認定係被告之行為所造成，自難僅憑診斷書即遽認被
      告涉有前揭犯行。被告涉嫌於九月二十二日傷害部分：告訴人之父陳文雅固
      對被告以椅板打陳童手心一事指證歷歷，惟教師對學生施以打手心之懲戒，乃
      頗為常見之處罰方式，其方式之當否，應屬教育體系討論之範疇，而陳文雅事
      後於偵查中亦表示「打手腳沒關係，不要打身體」等語，顯見其個人並未反對
      此種教育方式，惟被告既否認對陳童施以打手心之處罰，告訴人亦無法提出陳
      童受有何傷害之證明，充其量僅為教師所施之懲戒行為當否之問題，並無法據
      為認定被告有何傷害犯行，是被告所為前揭行為，僅屬教師教育方式當否之問
      題，揆諸首揭說明，自難以該罪相繩，被告所辯應堪採信，此外，復查無其他
      積極證據，足資認定被告有何犯行，自難僅憑告訴人之片面指訴，而遽令被告
      擔負罪責，應認被告罪嫌尚屬不足。
（二）臺灣高等法院高雄分院檢察署檢察長維持原檢察官所為之不起訴處分，並以：
      本件證人即五年四班學童宋怡君於原署偵訊中證稱：「我坐在陳進榮後面，
      沒有看過老師打陳進榮，陳進榮每次都是還沒打就已哭出來，陳進榮受傷是因
      為陳進榮打瞌睡，老師抓他起來，陳進榮要閃，老師的手錶打到他」等語，核
      與被告所辯相符。聲請人雖指被告於校長室，有舉起右手握拳頭作毆打手勢，
      並向校長坦承毆打陳進榮云云。然經本署傳喚鳳山國小校長黃素型到庭證稱：
      「被告並未承認毆打陳進榮，只說抓陳進榮衣服要他起來，他不起來，掙扎時
      陳進榮臉部刮到老師手錶」等語，與被告所辯及證人宋怡君之證詞，亦無齟齬
      ，應堪信為真實，聲請人指被告坦承傷害犯行，尚有誤會。因此，被告拉陳童
      衣領要其站立，陳童因閃躲或掙扎之動作，不慎碰觸被告手錶而受傷，在主觀
      上，被告並無傷害陳童之犯意，在客觀上，陳童之受傷與被告之行為又無「相
      當因果關係」，自不能遽以傷害罪責相繩。聲請人指陳進榮於九十年九月十
      三日遭被告毆打，致前胸受有一×一公分腫脹之傷害，並提出診斷證明書為證
      。然依卷附高雄縣鳳山國小健康中心傷病護理當登記表所載：九十年九月十三
      日，五年四班，陳進榮在校外眼部撞傷等情，經本署傳喚證人即該校護士黃淑
      玫到庭證稱：當時我印象很深，因我原登記「陳進龍」，陳童說是「光榮」的
      「榮」，該登記表所載係依陳童自述而記載，陳進榮並未說其他部位傷痛，亦
      未說被老師毆打」等語，經核對黃淑玫所提出之上開登記表正本，筆跡陳舊，
      陳進榮前後均有其他學童傷病情形之接續記載，顯非臨訟杜撰，聲請人指證人
      黃淑玫偽造登記表迴護被告，殊非有據。況所受一公分平方之腫脹傷勢，因外
      裹衣物關係，若無患者自述，實難即時發現，是以其傷害究如何造成，尚非無
      疑，是否在校外眼部撞傷時同時受創，不無可能。此外，並無證據足認陳進榮
      前胸受一×一公分腫脹，係被告所為，自不能僅憑診斷證明書與學童陳進榮片
      面指述，遽入人罪。至於聲請人之父陳文雅指證被告以椅板打陳童手心乙節
      ，為被告所否認，雙方各執一詞，且聲請人無法提出陳童受有何傷害之證明，
      被告亦無傷害之可言。本件經聲請人陳情後，被告曾就該事件始末提出報告
      ，校方內部亦著手調查，並召開學校教師評審委員會討論，並未認定被告有毆
      打陳童成傷之行為，有報告書及調查報告附卷可稽。高雄縣政府教育局雖函稱
      「貴子弟（陳進榮）遭受該班導師毆打成傷一事，本局極為震怒，.... 同時
      林老師於報告中對於整個事件的發生一再表示歉意」等語，然高雄縣政府教育
      局係依聲請人陳情函覆，並非認定被告確有傷害犯行，而被告於報告書內表示
      歉意，乃就該事件表示內心感受，亦非坦承毆打陳童之事實。聲請人以上開高
      雄縣政府教育局函遽謂被告構成傷害犯行，亦有誤會。綜上說明，原檢察官認
      被告罪嫌不足，為不起訴處分，並無不合，聲請再議為無理由。
（三）經核，並無何告訴人所指摘不利被告之事證未經檢察機關詳為調查或斟酌，不
      起訴處分書所載之理由亦未違背經驗法則及論理法則，亦無違反證據法則之處
      ，是告訴人仍以上開理由認被告涉有傷害犯行，聲請交付審判，自難認有理由
      。
（四）又按刑事訴訟法第二百五十八條之一規定告訴人得向法院聲請交付審判，係對
      於「檢察官不起訴或緩起訴裁量權」制衡之一種外部監督機制，此時，法院僅
      在就檢察官所為不起訴或緩起訴處分是否正確加以審查，以防制檢察機關濫權
      ，依此立法精神，法院就聲請交付審判案件之審查，所謂「得為必要之調查」
      ，其調查證據之範圍，自應以偵查中曾顯現之證據為限，不可就告訴人新提出
      之事實或證據再為調查，亦不可蒐集偵查卷以外之證據。是聲請人於向本院提
      出本件聲請交付審判後，又請求傳訊未曾於偵查程序中訊問過之證人謝忠翰、
      簡聖哲二人，惟揆諸刑事訴訟法第二百五十八條之一之立法精神，法院雖對交
      付審判案件之審查，得為必要之調查，然自應以偵查中曾顯現之證據為限，不
      宜就聲請人提出之新證據再為調查，否則即有違聲請交付審判制度之精神，附
      此敘明。綜上所述，告訴人聲請交付審判，非有理由，應予駁回。
據上論斷，應依刑事訴訟法第二百五十八條之三第二項前段，裁定如主文。
中      華      民      國      九十二      年      五    月    十九    日
                                      臺灣高雄地方法院刑事第一庭
                                          審判長法  官  林水城
                                                法  官  謝雨真
                                                法  官  盧怡秀
右正本證明與原本無異。
不得抗告。
                                                書記官  林佳蓉
中      華      民      國      九十二      年      五    月    十九    日


司法院資訊處製作；財團法人民間司法改革基金會備份。
